【裁判字號】    90,上訴,220
【裁判日期】    900912
【裁判案由】    瀆職
【裁判全文】
臺灣高等法院花蓮分院刑事判決                      九十年度上訴字第二二號
    上  訴  人
    即自 訴 人  乙○○
    被      告  丁○○
    被      告  甲○○
    被      告  丙○○
右上訴人因被告等瀆職案件，不服臺灣花蓮地方法院九十年度自字第二六號中華民國
九十年八月六日第一審判決，提起上訴，本院判決如左：
    主  文
上訴駁回。
    理  由
一、按犯罪之被害人得提起自訴；又不得提起自訴而提起者，應諭知不受理之判決，
    刑事訴訟法第三百十九條第一項前段、第三百三十四條分別定有明文。又所稱之
    犯罪被害人，以因犯罪而直接被害之人為限（最高法院四十二年台非字第十八號
    判例意旨參照）。再按刑法第一百二十四條之枉法裁判罪，係侵害國家法益之罪
    ，縱裁判結果於個人權益不無影響，但該罪既為維護司法權之正當行使而設，是
    其直接受害者究為國家，並非個人，個人即非因犯罪而同時被害者，自不得提起
    自訴（最高法院五十四年台上字第二四六號判例意旨參照）。
二、本件上訴人在原審自訴意旨略以：自訴人曾於民國（下同）八十九年一月一日下
午一時四十分許，騎乘車號ＲＪＰ--二七六號輕機車，行經台九線二九三公里處
    遭花蓮縣警察局玉里分局員警攔檢，並實施酒精測試，經測得呼氣酒精濃度為０
    、三八ＭＧ＼Ｌ，因而經監理機關裁處罰鍰新台幣六千元及吊扣駕照六個月之處
    分。警方以未經檢驗合格之酒精測試器測試自訴人，故所得之上揭酒精濃度自有
    不實，經自訴人根據內政部警政署八十八年十二月六日（八八）警署交字第一六
    四六九四號函示提出異議。經台灣花蓮地方法院承辦法官駁回自訴人之異議，再
    經自訴人抗告至台灣高等法院花蓮分院，由被告三人承辦，渠等三人對自訴人所
    提之有利之証據，竟不加斟酌；為此認被告三人顯有觸犯刑法第一百二十四條之
    枉法裁判之瀆職罪嫌云云。
三、經查：本件上訴人即自訴人認被告三人係觸犯刑法第一百二十四條之枉法裁判之
    瀆職罪嫌，向原審提起本件自訴。原審援用首揭見解，認其非犯罪之直接被害人
    ，並無提起自訴之權，不得提起自訴；而依法不經言詞辯論逕諭知不受理之判決
    ，核無不當。上訴意旨仍執陳詞，徒就實體事實指摘原判決；為無理由，應予駁
    回。
據上論斷，應依刑事訴訟法第三百六十八條、第三百七十二條，判決如主文。
中  華      民      國      九十      年      九      月    十二    日
                                    審判長法官  莊  謙  崇
                                          法官  張  健  河
                                          法官  林  德  盛
右正本證明與原本無異。
如不服本判決，應於送達後十日內，向本院提出上訴狀。其未敘述理由者，並應於提
出上訴狀後十日內向本院補提理由狀(須附繕本)。
                                        書記官  劉  夢  蕾
中      華      民      國      九十      年      九      月    十二    日


司法院資訊處製作；財團法人民間司法改革基金會備份。
